【裁判字號】    98,交聲,1538
【裁判日期】    981030
【裁判案由】    違反道路交通管理處罰條例聲明異議
【裁判全文】
臺灣臺北地方法院交通事件裁定        98年度交聲字第1538號
原處分機關  臺北市交通事件裁決所
異  議  人
即受處分人  甲○○
上列受處分人因違反道路交通管理處罰條例案件，對於臺北市交
通事件裁決所中華民國九十八年三月二十七日所為之處分（原處
分案號：北市裁罰字第裁二二－Ａ00000000號），聲明
異議，本院裁定如下：
    主  文
異議駁回。
    理  由
一、按駕駛人駕駛汽車，應遵守道路交通標誌、標線、號誌之指
    示，並服從交通指揮人員之指揮，道路交通安全規則第九十
    條定有明文。次按汽車駕駛人駕駛汽車不遵守道路交通標誌
    、標線、號誌之指示者，處新臺幣（下同）九百元以上一千
    八百元以下罰鍰，復為道路交通管理處罰條例第六十條第二
    項第三款所明文規定。是行為人如駕駛汽車不遵守道路交通
    號誌之指示，嗣為警舉發，而在舉發通知單上所載之應到案
    日期前繳納罰鍰或到案提出申訴或陳述，經處罰機關調查後
    仍認定有上開違規行為者，依違反道路交通管理事件統一裁
    罰基準及處理細則（下稱處理細則）第二條第二項所定之違
    反道路交通管理事件統一裁罰基準表（下稱基準表）規定，
    須對該行為人處以九百元之罰鍰。
二、本件異議人即受處分人甲○○於民國九十七年十一月二十九
    日十五時五十八分許，駕駛其所有之車牌號碼ＣＲ－六一○
    八號自用一般小客車，沿臺北市○○○路行駛，行經建國北
    路、長安東路路口設有燈光號誌管制之交岔路口之際，其當
    時面對遵行方向之交通號誌已經紅燈亮起禁止通行，竟未遵
    守該行車管制號誌之指示而繼續行使超越停止線，經以自動
    採證照相儀器拍照存證後，由臺北市政府警察局中山分局交
    通分隊員警以受處分人有違反道路交通管理處罰條例第六十
    條第二項第三款規定之行為（紅燈越線即汽車駕駛人駕駛汽
    車不遵守道路交通標誌、標線、號誌之指示）逕行掣單舉發
    送達受處分人，嗣受處分人於舉發通知單上所載之應到案日
    期（九十八年一月十二日）前之九十八年一月七日向原舉發
    機關提出申訴，經調查結果，原處分機關仍認受處分人確有
    前開違規行為，乃依道路交通管理處罰條例第六十條第二項
    第三款、處理細則第四十三條、第四十四條及基準表之規定
    ，於九十八年三月二十七日以北市裁罰字第裁二二－Ａ00
    000000號裁決書就受處分人前開違規行為裁處受處分
    人罰鍰九百元在案。
三、本件聲明異議意旨略以：伊係右小腿截肢且多重殘障極重度
    洗腎人士，在建國北路高架與長安路口的出口，時逢無車且
    綠燈，在接近路口時，綠燈轉黃燈，並速轉為紅燈，因逢下
    坡無他車，靠左腳煞車，轉燈號太快，無法及時減速停車，
    以致於紅燈越線，況該路口號誌轉換太快，無法反應及時，
    致使伊反應不及，且建國北路與長安路口感應線圈，最近已
    拆除施工，是否已覺得不當後施工拆除，甚至必須移除該感
    應圈，實應考量該路口真實情形裁決云云。
四、經查：
(一)受處分人確有於前揭時間駕駛前開車號自用小客車，行經建
    國北路、長安東路口，未遵守交通標線指示，於紅燈越線停
    車等情，為受處分人所不爭執，並有臺北市政府警察局中山
    分局九十八年五月五日北市警中分交字第○九八三一六四四
    ○○○號函暨檢附之採證照片在卷可憑。
(二)設置於前揭違規地點交岔路口之「微電腦闖紅燈及自動測速
    照相設備ＲＬＣ」感應線圈，係埋設於停止線前方，並設定
    於圓形紅燈亮起後，始自動偵測感應並拍照存證。本件受處
    分人所有之前揭違規車輛，行經前揭交岔路口時，於該圓形
    紅燈亮起一點八秒時，車身超越停止線，且於圓形紅燈亮起
    二點八秒時，車輛仍略為向前移動，此觀卷內之臺北市政府
    警察局中山分局九十八年五月五日北市警中分交字第○九八
    三一六四四○○○號函暨檢附之採證照片自明。是以本件違
    規車輛於燈號轉變為紅燈後，未確實將車輛於停止線前停等
    ，並因車輛移動而輾壓感應線圈啟動相機拍照採證，其有不
    遵守道路交通號誌指示之違規事實，至為灼然。
(三)受處分人雖以其為重度殘障反應不及等情置辯。然查，就卷
    內違規舉發照片觀之，較近側之號誌燈位於內車道上方，受
    處分人係利用內側車道行駛，當可看見該燈號之轉換。再就
    該照片內科學儀器採證內容顯示觀之，當時時間為九十七年
    十一月二十九日十五時五十八秒（照片顯示000000－
    00－00）、黃燈時間是二點九秒（照片顯示１Ｙ２９）
    、紅燈後一點八秒（第一張照片顯示ＲＯ１８）、紅燈後二
    點八秒（第二張照片顯示ＲＯ２８）、照片編號二一○（照
    片顯示２１０）、時速是二十公里（照片顯示Ｖ２０），可
    知受處分人通過時之車速為時速二十公里，超越停止線時，
    紅燈轉換已有一點八秒，且黃燈轉換紅燈時間為二點九秒，
    衡之當時為白天，有日照、四周無車視線良好，受處分人顯
    無所稱因為號誌變換太快而無法察覺號誌變換反應不及之可
    能。受處分人雖又辯稱其身罹疾病，領有重大傷病卡及重症
    殘障手冊，反應較一般人慢，未能及時減速至停車云云，惟
    前開路口之黃燈秒數約為二點九秒（採證照片上方數字欄第
    二行左半邊數字），當已足供駕駛人於紅燈顯示時，臨停於
    停止線前（臺北市政府警察局中山分局九十八年五月五日北
    市警中分交字第○九八三一六四四○○○號函亦為相同之見
    解），是以駕駛人駕車行駛於道路上時，遇行向行車管制號
    誌轉換成黃燈時，顯應隨時準備煞停，不得強行通過而造成
    違規。且前開路段燈光號誌轉換之時間差既已足供駕駛人反
    應停止於停止線前，受處分人未因己身之特殊原因而特別注
    意駕駛行為（保持適當安全車距、勿搶快闖黃燈），反以此
    為抗辯理由，欲求免責，諉無可採。又本件科學採證儀器「
    微電腦闖紅燈及自動測速照相設備ＲＬＣ」於上開時日時，
    係經檢查過，非故障等情，此有拍攝機器檢查文件一紙在卷
    可參，受處分人未提出積極證據證明該儀器有何故障情事，
    僅空言燈光號誌、檢測儀器設定不合常理且已遭拆除等語，
    顯係臆測之詞，並不足採。從而，本件事證明確，受處分人
    之違規行為堪予認定。
五、綜上所述，受處分人確有於上開時、地駕駛汽車不遵守道路
    交通標誌、標線、號誌之指示之違規行為，且已在舉發通知
    單上所載之應到案日期前到案提出申訴，從而原處分機關依
    道路交通管理處罰條例第六十條第二項第三款、處理細則第
    四十三條、第四十四條暨基準表之規定，裁處受處分人罰鍰
    九百元，核無違誤，是本件受處分人之異議為無理由，應予
    駁回。
據上論斷，應依道路交通案件處理辦法第十九條，裁定如主文。
中    華    民    國    98    年    10    月    30    日
                  交通法庭  法  官  黃紹紘
以上正本證明與原本無異。
如不服本裁定，應於送達後5日內，向本院提出抗告狀。
                            書記官  陳靜君
中    華    民    國    98    年    11    月    9     日


司法院資訊處製作；財團法人民間司法改革基金會備份。
